臺灣臺中地方法院刑事判決　　　　　　 100年度侵訴字第80號
公　訴　人　臺灣臺中地方法院檢察署檢察官
被　　　告　呂奕賢
選任辯護人　洪蕙茹律師
上列被告因妨害性自主罪案件，經檢察官提起公訴（ 100年度偵
字第8401號），本院判決如下：
    主    文
呂亦賢對於女子利用其精神障礙及心智缺陷之情形，不知抗拒而
為性交，處有期徒刑貳年。
    犯罪事實
一、呂奕賢與甲女（代號 0000-000000，真實姓名年籍詳卷）為
    鄰居，知悉甲女係具有精神障礙及心智缺陷之人，竟基於乘
    機性交之犯意，於民國 100年1月1日10時許，在停放於臺中
    市○○區○○街社區大樓地下室停車場第39號車位之呂奕賢
    女兒名下車牌號碼 6421-WR號自小客車上，利用甲女因上開
    心智障礙主動前來且不知抗拒之狀態，先由甲女對呂亦賢為
    口交，呂亦賢復以其陰莖插入甲女陰道內抽動之方式，對甲
    女為性交行為1次。
二、案經臺中市政府警察局太平分局報告臺灣臺中地方法院檢察
    署檢察官偵查起訴。
    理    由
壹、證據能力：
一、被告呂亦賢於於100年4月11日以書面自白承認有與甲女在被
    告車內發生性交行為1次，及於同年5月30日檢察官偵訊時親
    自以言詞自白承認在地下室伊的車內與甲女發生性交 1次，
    復於100年7月11日本院準備程序中自白承認伊的陰莖有碰到
    甲女的陰道等節，非出於強暴、脅迫、利誘、詐欺、疲勞訊
    問、違法羈押或其他不正之方法，即係出於其自由意志，具
    有任意性，且查與事實相符（詳後述），故有證據能力，得
    為認定被告犯罪事實之證據。
二、按刑事訴訟法第159條第1項規定：被告以外之人於審判外之
    言詞或書面陳述，除法律有規定者外，不得作為證據。其立
    法本旨係以被告以外之人於審判外之言詞或書面陳述，因當
    事人無從直接對於原供述者為反對之詰問，以擔保其真實性
    ，法院亦無從直接接觸證人之人格，尋求證言之憑信性，違
    背直接審理之原則，故為求實體真實之發現並保障人權，除
    具有信用性之情況保障及必要性，仍許為證據，法律予以特
    別規定，例如同法第 159條之1至第159條之5、第206條、性
    侵害犯罪防治法第17條等規定者外，原則上不認其具有證據
    能力。而性侵害防治法第17條係規定：被害人於審判中有下
    列情形之一，其於檢察事務官、司法警察官或司法警察調查
    中所為之陳述，經證明具有可信之特別情況，且為證明犯罪
    事實存否所必要者，得為證據：一、因性侵害致身心創傷無
    法為陳述者。二、到庭後因身心壓力於訊問或詰問時無法為
    完全之陳述或拒絕陳述者。本案證人即被害人甲女具有精神
    障礙及心智缺陷，其於本院審理時經當事人聲請傳喚到庭，
    惟無法回應訊問、詰問而作證，而其曾於警詢中經警逐一曉
    諭，並在甲女祖母協助下，稍能以身體之反應動作以回應警
    方之詢問，並經本院當庭勘驗甲女警詢過程之錄影錄音光碟
    ，並無發現有非法取證之情事（均詳後述），則依性侵害防
    治法第17條第2款規定，甲女於警詢中所為之陳述（身體之
    反應動作），仍具有證據能力。
三、次按刑事訴訟法第159條之2所定之傳聞例外，即英美法所稱
    之「自己矛盾之供述」，必符合被告以外之人於檢察事務官
    、司法警察官、司法警察調查中所為之陳述，「與審判中不
    符」，且其先前之陳述，具備「可信性」及「必要性」二要
    件，始例外得適用上開規定，認其先前所為之陳述，為有證
    據能力。此所謂「與審判中不符」，係指該陳述之主要待證
    事實部分，自身前後之供述有所不符，導致應為相異之認定
    ，此並包括先前之陳述詳盡，於後簡略，甚至改稱忘記、不
    知道或有正當理由而拒絕陳述（如經許可之拒絕證言）等實
    質內容已有不符者在內。所謂「可信性」要件，則指其陳述
    與審判中之陳述為比較，就陳述時之外部狀況予以觀察，先
    前之陳述係在有其可信為真實之特別情況下所為者而言。例
    如先前之陳述係出於自然之發言，審判階段則受到外力干擾
    ，或供述者因自身情事之變化（如性侵害案件，被害人已結
    婚，為婚姻故乃隱瞞先前事實）等情形屬之，與一般供述證
    據應具備之任意性要件有別。至所謂「必要性」要件，乃指
    就具體個案案情及相關證據予以判斷，其主要待證事實之存
    在或不存在，已無從再從同一供述者取得與先前相同之陳述
    內容，縱以其他證據替代，亦無由達到同一目的之情形（最
    高法院96年度台上字第4365號裁判意旨可資參照）。查，證
    人Ｂ男、Ｃ女前曾於警詢就被告本件犯罪事實之相關情節為
    供述，嗣後其等均經於本院傳喚到庭接受交互詰問結證，其
    等所證與警詢所供之內容固大略相符，惟因審理中之訊問、
    詰問、對質，涉及當事人攻防之取捨，非必然對證人於警詢
    所供各節為全面性之詰問、對質，以致警詢所供各節未必全
    然於審理中再次證述呈現，或事後證人之部分記憶模糊等情
    形，例如證人Ｂ男於本院審理中因時日已久，有部分記憶模
    糊之情形（詳後述），自距事發時間較近之警詢所證較為完
    整明確，而證人Ｃ女於警詢時明確證稱：看甲女穿著就可感
    覺她非一個正常人等語（見警卷第22頁正、背面），但於本
    院審理中到庭結證時，則語多保留，不願直接明證（詳後述
    ），其警詢所證時，因被告未在場，較無心理負擔，自較明
    確可信。故上開證人於警詢之供述攸關被告之犯罪事實，即
    為證明被告犯罪所必要，且是案發後第一時間之取證，供述
    內容不具可代替性，具可信性，自得為證據。
四、又按刑事訴訟法第159條之4規定，除前3條之情形外，下列
    文書亦得為證據：「一、除顯有不可信之情況外，公務員職
    務上製作之紀錄文書、證明文書。二、除顯有不可信之情況
    外，從事業務之人於業務上或通常業務過程所須製作之紀錄
    文書、證明文書。三、除前2款之情形外，其他於可信之特
    別情況下所製作之文書。」，此係因公務員職務上製作之紀
    錄文書或證明文書，係公務員依職權所為，與其責任、信譽
    攸關，若有錯誤、虛偽，公務員可能因此擔負刑事及行政責
    任，且該等文書經常處於可能受公開檢查之狀態，其正確性
    及真實之保障極高；另從事業務之人在業務上或通常業務過
    程製作之上開文書，因係於通常業務上不間斷而規律之記載
    ，一般均有會計等人員校對，記錄時亦無預見日後將作為證
    據之偽造動機，其虛偽之可能性較小，且如讓製作者以口頭
    方式在法庭上再重述過去之事實或數據，實際上有其困難，
    二者具有一定程度之不可代替性，是除非有顯不可信之情況
    外，上開公務文書或業務文書應均具有證據能力。是本案卷
    附彌封袋內所附之臺中市警察局受理性侵害案件被害人真實
    姓名對照表，為承辦員警依法所製作之文書；卷附彌封袋內
    所附甲女之87、88年臺中市政府社會局身心障礙福利科殘障
    者鑑定表影本、中華民國身心障礙手冊影本附卷，亦係經法
    定之鑑定程序而由地方政府審核認定以製作發給之文書；國
    軍臺中總醫院就被告性功能障礙就醫情形之函覆說明，依係
    從事業務之人在業務上製作之文書。其等均無顯不可信情事
    ，均具有證據能力。
五、依性侵害犯罪防治法第10條第1項規定：「醫院、診所對於
    被害人，不得無故拒絕診療及開立驗傷診斷書。」、同條第
    3項規定：「第一項驗傷診斷書之格式，由中央衛生主管機
    關會商有關機關定之。」，再依同法第11條之相關規定，係
    為防治性侵害犯罪及保護被害人權益，對於被害人驗傷及取
    證所為之特別規定，其依此項規定所製作之驗傷診斷書，應
    屬刑事訴訟法第159條第1項「法律有規定」之傳聞證據之例
    外（參照最高法院95年度臺上字第5026號判決意旨）。卷附
    證人甲女之國軍臺中總醫院附設民眾診療服務處受理疑似性
    侵害事件驗傷診斷書，屬刑事訴訟法第159條第1項「法律有
    規定」之傳聞例外，具有證據能力。
六、復按由於司法警察機關調查中之案件，或有量大或急迫之情
    形，為因應實務之現實需求，認為當然有鑑定之必要者，基
    於檢察一體原則，得由該管檢察長對於轄區內之案件，以事
    前概括選任鑑定人或囑託鑑定機關（團體）之方式，俾便轄
    區內之司法警察官、司法警察對於調查中之此類案件，得即
    時送請事前已選任之鑑定人或囑託之鑑定機關（團體）實施
    鑑定，業經法務部於92年9月1日以法檢字第0920035083號函
    釋在案。又依臺灣高等法院檢察署檢察長概括選任鑑定機關
    名冊所載，內政部警政署刑事警察局為臺灣高等法院檢察署
    檢察長概括選任為 DNA型別鑑定之機關。本件有關自甲女身
    上所採集之檢體，經由查獲之警察單位依先前轄區檢察署檢
    察長事前概括選任之鑑定機關，即內政部警政署刑事警察局
    實施鑑定，該鑑定機關所出具之100年7日8日刑醫字第10000
    61975號鑑定書，自具有證據能力。
七、按刑事訴訟法第208條第1項規定，法院或檢察官得囑託醫院
    、學校或其他相當之機關、團體為鑑定，或審查他人之鑑定
    ，並準用第203條至第206條之1規定；其須以言詞報告或說
    明時，得命實施鑑定或審查之人為之。又按刑事訴訟法第
    159條第1項規定：被告以外之人於審判外之言詞或書面陳述
    ，除法律有規定者外，不得作為證據。而該條所謂「法律有
    規定者」，係指同法第159條之1至第159條之5及第206條等
    規定。偵查中由檢察官囑託中國醫藥大學附設醫院精神醫學
    部對甲女所實施之精神鑑定報告書，係檢察官依刑事訴訟法
    第208條第1項前段規定囑託該醫院對甲女所為之鑑定，為同
    法第206條第1項鑑定人鑑定之經過及其結果之書面報告，依
    法自有證據能力。
貳、認定犯罪事實所憑之證據及理由：
一、訊據被告呂奕賢於本院審理中矢口否認有上開乘機性交犯行
    ，辯稱：伊雖有於 100年1月1日10時，與被害人甲女在伊停
    放在臺中市○○區○○街社區大樓地下室停車場第39號車位
    的車牌號碼6421 -WR號自小客車上，但甲女是自願脫下她的
    褲子，伊沒有威脅甲女，也沒有強迫甲女，伊有想要以陰莖
    插入甲女陰道，陰莖有碰到甲女的陰道，但因伊陰莖無法勃
    起，無法進入；伊不知甲女是極重度精神障礙，甲女雖不會
    講話，但是伊講的話，甲女都可以聽懂，甲女會點頭或是用
    手表示她的意思，伊沒有感覺甲女的智能、精神與一般人不
    一樣，伊家裡面是做早點的，甲女來買早點時，吃什麼、找
    多少錢甲女都知道云云（見本院卷第29頁背面至第30頁）。
二、經查：
  (一)被告歷次供述歧異，其辯解憑信性不足：
  1.被告於100年3月11日警詢時，先是全然否認犯行，辯稱：伊
    不曾駕駛6421-W R號自小客車載過甲女，甲女不曾坐上伊的
    自小客車，伊亦未對甲女性侵害，因伊沒辦法勃起，也沒有
    以手或其他方法撫摸猥褻甲女或插入甲女下體云云；迨至警
    方陸續播放100年1月5日、同年月1日之被告住處大樓地下室
    停車場監視錄影時，被告始改口承認於 100年1月5日當日確
    有開車載甲女出去，是伊叫甲女幫伊去載東西，而同年月 1
    日伊與甲女分別坐在車上駕駛座、副駕座之後面，當時沒有
    搬運任何東西上、下車，是在車上聊天等語，但仍否認犯行
    ；其後警方再詢以何以1月1日之監視錄影畫面顯示甲女上車
    後未穿衣服？其始再答以是甲女自己脫衣服，伊和甲女在車
    上玩時有相擁在一起，但仍否認有性侵害甲女云云（見警卷
    第8至9頁）。
  2.被告於100年3月11日檢察官偵訊時，大致仍為如同上開警詢
    時之辯解，以：伊無法勃起，沒有與甲女發生性交行為，且
    認甲女精神沒有問題，聽得懂其彼此講的話，會點頭，只是
    不講話云云置辯（見他字偵查卷第43至44頁）。嗣於同年 4
    月 6日偵訊時，則進一步承認有摸甲女之胸部等語，但仍辯
    稱未發生性行為云云（見他字偵查卷第49頁）。
  3.在由被告親自簽名及按捺指印暨其選任辯護人洪永叡律師蓋
    章用印之100年4月11日答辯暨陳明狀中，載明被告承認有與
    甲女在被告車內發生性交行為1次，另有1次在被告車內撫摸
    甲女胸部，未有性交行為，上開 2次行為均係甲女自願，未
    違反其意願，且被告雖知甲女為瘖啞人，但主觀上認為甲女
    智力正常，並非利用甲女心智障礙不能或不知抗拒而與甲女
    為上開性交及撫摸胸部之行為等情（見偵查卷第12頁）。嗣
    於同年 5月30日檢察官偵訊時，被告並親自坦承確有與甲女
    發生性交 1次，時間無法特定，地點在地下室伊的車上，伊
    雖有勃起障礙，但那次有成功等語，但仍以甲女很聰明，不
    認同檢察官囑託中國醫藥大學附設醫院對甲女實施對於性交
    行為之認知、辨識及理解能力之鑑定結果置辯（見偵查卷第
    20頁）。
  4.於本案經起訴繫屬本院後，除於100年7月11日本院準備程序
    中為首揭之否認辯解外，另於本院 100年10月17日審理期日
    則否認其陰莖曾碰及甲女之陰道或陰道口（見本院卷第 116
    頁背面）。
  5.由上開被告之歷次供述以觀，顯見被告先後供述不一，且矛
    盾，其意在卸責甚明，其否認犯行所辯顯不可採。
  (二)被害人甲女為極重度多殘類障礙之人，欠缺性自主之同意能
    力：
  1.甲女為79年次生，於本案事發時為滿20歲之人，此有真實姓
    名年籍對照表在卷可考。又甲女於87年間經國軍八○三總醫
    院精神科醫師鑑定屬於中度智能障礙及中度聲音、語言機能
    障礙，而為重度多殘類障礙；復於88年間經國軍臺中總醫院
    精神科醫師進一步鑑定屬於重度智能障礙及中度聲音、語言
    機能障礙，而為極重度多殘類障礙，並領有中華民國身心障
    礙手冊（極重度多重障），亦有甲女之87、88年臺中市政府
    社會局身心障礙福利科殘障者鑑定表影本、中華民國身心障
    礙手冊影本附卷（彌封袋內）可考。
  2.證人即甲女之祖母0000-000000A於本院審理中經交互詰問結
    證稱：甲女曾經由她媽媽帶到○○國小、○○國中的資源班
    上課，放學再由她母親去接他，國小六年、國中三年都有畢
    業，讀高中因為路途比較遠的關係沒有辦法接送，就沒有讓
    甲女繼續就讀；甲女從小精神狀況就不好，她不會講話，叫
    她講話，她都不講話，伊對甲女講話，她聽得懂，但是不會
    講，如果「是」的話，甲女就會以眨眼的方式回應，如果「
    不是」的話，就會以搖頭的方式回應；平時甲女不會幫伊購
    物，她會自己會去買飲料，除了購買吃的物品外，不曾購買
    其他比較貴重的物品；她平常看到她認識的人會笑等語（見
    本院卷第75至76頁背面）。
  3.甲女於偵查中經檢察官囑託中國醫藥附設醫院於100年2月25
    日實施精神鑑定，其結果，認：甲女意識清醒，經解釋此次
    會議目的為精神鑑定，會談過程中，甲女態度害羞，大多無
    法配合，表情略微緊張害怕，無眼神接觸，較為被動回應，
    無法直接回答問題，無怪異行為以及姿勢，無幻覺相關行為
    。其心理測驗部分，經給予簡單指令可遵從（如站起來、坐
    下），也可搖頭或用手勢；可辨識出物品（梳子、鑰匙、筆
    、車、湯匙、小桌子、小椅子、時鐘等）及顏色配對等；可
    看書，玩球等，但不拿筆。而其適應功能評估：自主：重度
    ；體力：中度：溝通：極重度；社交：極重度；經濟活動：
    中度；職能：中重度；自導：重度以上。推估其能力約為小
    學一至二年級或更低（7至8歲以下），而語言障礙（理解優
    於表達）更甚於認知障礙。綜合甲女之個人史、生活史、疾
    病史、目前身體狀況、精神狀態檢查、事後認知心理反應及
    心理測驗結果，推估甲女精神狀態仍然持續受重度智能障礙
    影響，可在人協助下維持一般日常活動以及生活，但無社交
    以及與人交往之能力，對於性交行為之認知、判斷及理解程
    度，有明顯缺陷，依其外觀及能力，明顯可以觀察出有障礙
    等語，此有該醫院100年6月14日院精字第1000006007號函檢
    附之精神鑑定報告書在卷足參（見本院卷第20頁至21頁背面
    ）。
  4.證人即共同負責前開偵查中為甲女實施精神鑑定之黃介良醫
    師於本院審判期日到庭經交互詰問結證稱：「被鑑定人之智
    能障礙，是先天性障礙，沒有辦法治療，智能障礙大部分因
    為基因或是生產過程造成的傷害，只能夠早期發現早期療癒
    ，以增加其適應社會的能力；鑑定過程沒有包括聽力狀態的
    評估，在鑑定時被鑑定人對聲音有反應，可以應對；（於你
    鑑定的過程中，被鑑定人是如何與外界的人溝通？被鑑定人
    不會講話，他是用什麼方式跟其他人溝通？）被鑑定人對於
    詢問的問題有時候可以用點頭或搖頭來表示，於心理測驗的
    過程可以藉由簡單的動作來表示。（是否都是被動的，或是
    被鑑定人可以主動表達？）被鑑定人於鑑定過程中完全都是
    被動的表達，無法主動表達她的意思。（於你做的心理測驗
    是推估被鑑定人的能力約於7至8歲以下，所謂的『能力』是
    哪些具體的能力？）測驗的進行是使用『貝利嬰幼兒發展測
    驗』，主要是因為嬰幼兒本身尚未有語言能力，主要評估的
    方向是瞭解其對於語言的瞭解程度及行為的發展程度，用以
    推估他的能力。（7至8歲以下可以具備哪些能力？）可以用
    點頭、搖頭、辨識物體的能力，辨識能力這方面大約有7、8
    歲的程度，但是語言表達能力部分，被鑑定人沒有辦法說出
    ，可能就有語言對應的問題，一般而言約1、2歲就會有發音
    或是叫爸爸、媽媽的能力，事實上這個能力是會有很大的落
    差，因為這樣的落差在實務的醫療上面，例如是瘖啞人士沒
    有辦法講話，但是其他智力的發展還是會有一點點跟這個不
    太一樣的，因為智力是包括整個所有的群體能力。如果說從
    我們可以評估的狀況，被鑑定人的辨識或是語言能力大約是
    7歲、8歲左右。一般瘖啞人士雖然沒有辦法說話，但是他的
    智能通常都是正常發展，但是被鑑定人沒有像瘖啞人士這樣
    。（被鑑定人對於性交的認知能力為何？）若以被鑑定人的
    智能發展推估，被鑑定人對於性交完全沒有認知能力。（所
    謂的對性交完全沒有認知能力是否被鑑定人不會採取主動要
    求要性交還是被動或是對性是什麼完全都不知道？）被鑑定
    人生理上是成熟的，但是對性不瞭解，所以不會主動要求性
    的行為。（若跳脫你的專業判斷，以一般人的角度來觀察，
    被鑑定人於鑑定過程中由其外觀來看，是否可以馬上看出被
    鑑定人是精神障礙人士？）從鑑定過程可以很明顯看出被鑑
    定人有精神障礙，以一般人的觀點來看被鑑定人完全沒有語
    言表達，與對方談話時沒有目光接觸，衛生狀況也就是自我
    照顧的狀態比較差。」等語（見本院卷第71頁背面至73頁）
    。
  5.證人甲女雖經檢察官聲請調查而於本院100年10月3日審判期
    日到庭作證，惟於審判長為人別訊問時，數次以被告平時呼
    喚甲女之稱謂用語，點呼在隔離設備被害人保護室之甲女，
    其結果，從法庭監視螢幕上可以發現甲女於點呼及人別訊問
    過程中，對點呼並沒有任何反應，且經法庭通譯持證人結文
    要令甲女簽名時，甲女既不會比手語，也不會簽名，檢察官
    因而捨棄聲請詰問證人甲女，而改由被告及其選任辯護人聲
    請調查詰問證人甲女，惟甲女對於選任辯護人之詰問，仍呈
    現無任何反應之情形，凡此均製有筆錄在卷可憑。另本院依
    被告及其辯護人之聲請而於 100年10月17日審判期日當庭勘
    驗甲女之警詢錄音錄影光碟結果：「從警詢之錄影影像顯示
    ，在警詢過程，被害人對於警方所提出之問題，無法以言語
    應訊回答，其時時以雙手掌遮住臉部，微低頭，以致無法變
    焦之固定式錄影鏡頭並無法直接攝錄其臉部表情細節；有時
    因被害人之移動手掌，可從手掌間或指縫中看見其露出眼睛
    部位，但無法變焦之固定式錄影鏡頭仍無法直接攝錄其眼睛
    活動之細節。又在詢問過程中，警方不時借助在場之被害人
    的阿嬤協助以對被害人曉諭問題之旨意，警方亦時而曉諭被
    害人以眨眼方式或微笑方式來回答問話，其間影像顯示警方
    訊問人員有移動頭部貼近觀看被害人臉部之情形（如錄影播
    放時間30分50秒許），聲響則出現警方隨即口頌被害人以眨
    眼、微笑、搖頭等動作表示回應問題之聲音，警方隨即將此
    情整理登打於電腦筆錄內。」等情，製有勘驗筆錄可憑，顯
    見甲女確實有不能自主表達，溝通能力嚴重不足，及其理解
    能力亦嚴重不佳之情形。準此，甲女之心智狀況確實如上開
    證人甲女之祖母、黃介良醫師所證及鑑定報告所示，要屬無
    訛。是以，甲女為極重度多殘類障礙之人，其有精神障礙及
    心智缺陷之情形，要堪認定。
  6.按凡人均有性的慾求（需求），不同年齡則以不同之外在舉
    動呈現性需求，例如嬰兒之口腔期吮指，或青少年時期之自
    慰等（弗洛伊德之性心理學說，參見國家網路醫院網站http
    ://hospital.kingnet.com.tw /heartsustain/b-3.html。
    另參見「佛洛伊德對現代心理學的影響－精神分析理論和人
    格理論」作者王麗雯。台南市聖功女中，PDF檔見http://ww
    w.shs.edu.tw/works/essay/2005/10/000000000000000.pdf
    ），此已近乎是日常生活之基本常識。因而有性需求或性舉
    動，不代表即對性有所認識及有性行為之同意能力。我國刑
    法關於性犯罪，從保護人被害人之角度立基，設定二類獨立
    犯罪類型，不承認被害人有性行為（性交或猥褻行為）之同
    意能力，分別係以年齡或心智、精神狀態設限為規範基礎，
    以資保護被害人，其一為刑法第 227條之規定，另一則係同
    法第 225條之規範，符合此二類獨立犯罪類型之被害人，縱
    使積極地同意與人發生性行為或消極未置可否地與人發生性
    行為，仍受法律之保護，與之發生性行為之行為人仍應受國
    家刑罰權之制裁，蓋以其等為心智或精神上之弱者故。以此
    而論，屬於極重度多殘類障礙之人，對於一般事物之認知、
    辨識能力僅有約小學一至二年級或更低程度之甲女，其有明
    顯之心智缺陷，對日常生活之認知能力，遠遜於一般人，是
    其縱使能與被告發生性交行為，但此為人類身理本能之呈現
    ，不等於即對性即有所認識，及有性行為之同意能力。則上
    開精神鑑定報告認定具極重度多殘類障礙之甲女對於性交行
    為之認知、判斷及理解程度，有明顯缺陷乙節，合乎常情及
    一般事理，亦堪採認。
  (三)被告曾於100年4月11日以書面自白承認有與甲女在被告車內
    發生性交行為1次，及於同年5月30日檢察官偵訊時親自以言
    詞自白承認在地下室伊的車內與甲女發生性交1次，復於100
    年 7月11日本院準備程序中自白承認伊的陰莖有碰到甲女的
    陰道等節，均有補強證據足資佐證與事實相符，要堪採信：
  1.就被告於100年7月11日本院準備程序中自承伊的陰莖有碰到
    甲女的陰道乙節，核與卷附內政部警政署刑事警察局100年7
    日 8日刑醫字第1000061975號鑑定書之鑑定結果顯示，國軍
    臺中總醫院於100年1月9日在甲女外陰部採證之棉棒DNA，經
    鑑定與被告之Y染色體DNA-STR型別相符，不排除其來自被告
    或與被告具有相同父系關係之人等情相符（見本院卷第43至
    44頁），故被告此部分自白，要堪信實。被告嗣後本院 100
    年10月17日審理期日又改否認其陰莖曾碰及甲女之陰道或陰
    道口云云，顯無可採，益徵其卸責之用心。雖醫院在甲女陰
    道深部採證之陰道抹片檢體，未檢出男子之男性Y染色體DNA
    -STR型別，然因本案行為時係 100年1月1日，距採證時已逾
    一星期，不無可能係因分泌排泄或盥洗等情之故而未能採得
    檢驗，故此並未悖離社會常情，不足為有利於被告之認定，
    併予敘明。
  2.就被告於偵查中二度陳明與甲女發生性交行為 1次之自白乙
    節，被告於本院審理期日已自承皆是出於其自由意志而為陳
    述，並未遭強暴、脅迫之訊問等語（見本院卷第 115頁背面
    ）。參以證人即案發地點大樓住戶之Ｂ男（真實姓名年籍均
    詳卷附對照表）於警詢時證稱：伊見過甲女，她外表看得出
    來是一個智障者，所以伊看到她時，大略知道她是智障人士
    ，伊曾看到甲女 2次，都是站在三蕃街地下停車場內，然後
    傻傻站在那邊笑，伊原本不知她遭人性侵害，是警方提供錄
    影帶後，伊才確定伊曾在地下停車場看見當時在車上做愛的
    人就是該女子； 100年1月1日那天伊放假，早上10點多要回
    彰化老家，伊到地下停車場準備要騎機車時，就看見她在一
    部銀色車內與人正在做愛，伊是由車子的前面玻璃可清楚看
    見車內是一個上了年紀的男子與人在做愛，伊不認識該男子
    ，但能確定該車子是固定停在39號之停車格，該車子是銀色
    ，有TOYOTA圓形標記，有開天窗，車子號牌伊不記得；伊曾
    看過那位智的障女子曾站在39號停車格旁邊，當時39號停車
    格沒停車等語（見警卷第20頁背面至21頁）。嗣於本院審理
    中經交互詰問結證稱：「（於100年01月01 日上午10時許在
    你走出社區大樓地下室，於地下室第39號停車格，你看到何
    種事情，請說明？）於我的停車位之右前方，有 1輛轎車，
    可以看出有異常的震動，隱約有看到有 1個人在做『車震』
    。後來我有看到有半個人頭是男性，後來有看到有 1隻右手
    、1 隻右腳放在車子座椅上，就可以看到有人在性交的行為
    。（持續多久？）我沒有注意看，我去牽車之後就走了。（
    你看到的那輛轎車廠牌、顏色為何？）廠牌我不會說，我只
    會認圖案，圖案就是中間1個圈圈，橫的也是1個圈圈，顏色
    我記得是銀色，時間已久我不是很確定。（你於警詢時有提
    供照片讓你指認當時在車內做愛的男性，當時你如何指認？
    ）當時警察有撥影片讓我看，我就我當時看到的特徵描述，
    都符合。（你當時指認的男子是否現在在法庭的被告？）那
    麼久的事情我也不記得了。（你 100年1月1日去牽車，你於
    牽車的位置距離39號停車格的距離為何？）距離約 2個人伸
    手展開站的距離。（剛才證稱有看到車子有在震動，所以有
    看到？）剛好當時我的視線就都可以看到。（所以你是在原
    地看或是走近看？）我只是從樓梯走下來要牽車經過就看到
    ，我就注意看裡面有什麼動作，我沒有走近那部車子。（你
    有無看到車內的人的長相？）一點點，不是全部。（你是看
    到 2個人長相，或是只有看到一點點？）女生沒有，因為那
    位女性當時趴在座椅上。（你於你的租屋處，有無常常看到
    在庭的被告？）我對在庭的被告只有一點點印象，就是偶爾
    去買東西的一面之緣。（有無常常看到被害人甲女？）有，
    見過2、3次。（甲女有無跟你招手或打招呼？）都沒有。（
    看到被害人的時候，都是在什麼樣的場合，被害人當時在做
    什麼？）第一次是在地下室停車場，被害人站在案發的停車
    格好像在等什麼，第二次是我騎乘機車回來，看到被害人在
    路邊走。（ 2次看到被害人，你的直覺被害人外觀看起來像
    一般正常人？）外觀看起來不像正常人，直覺上有一點腦力
    比一般人不好的感覺。（是以什麼直覺去覺得被害人比一般
    人的腦力不好？）被害人有時候會在那裡傻笑。（被害人是
    否認識你？）不認識，但是他會對一般的路人傻笑。（你看
    到『車震』到你將車子開走的時間有多久？）5 到10分鐘。
    （你有無看到一般性交一上一下的動作？）有，就是一般的
    老牛推車。我不是在車旁看到，我是在車前的擋風玻璃前看
    到的。」等語（見本院卷第79頁至80頁背面）。此外，復有
    100年1月1日1被告與甲女在車內為性交行為之監視錄影光碟
    及翻拍照片附卷（彌封袋內）足資佐證，而由錄影畫面（並
    參照翻拍照片）顯示，可自車子正前方之透明車窗看見車內
    之被告抬起並打開甲女之大腿，及為性交行為之動作影像畫
    面（按由監視錄影檔案 2顯示，於100年01月01日AM09:49開
    始錄影，錄影時間22分鐘後即AM 10:11，甲女與被告上車，
    錄影時間26分即AM 10:15，被告開車內燈準備並開始與甲女
    發生性行為，錄影時間39分鐘後即AM10:28，甲女先下車，6
    分鐘後即AM 10:34，被告下車後，四處觀望才離去，此可對
    照他字偵查卷第20頁警方所製作監視錄影畫面之新增文字文
    件所載）；而被告於警詢中經警提示該錄影畫面辨識時，亦
    坦承甲女於上車後沒有穿衣服，伊與甲女相擁在一起等語（
    見警卷第 9頁）。準此，證人Ｂ男既親眼見證被告自小客車
    有「車震」現象，及被告與甲女在車內一上一下地為性交動
    作，時間復至少有 5至10分鐘，再參以前開被告於偵查中自
    白有勃起而與甲女發生性交，及檢體採證鑑定報告顯示甲女
    之外陰部留有被告之 DNA，則足以證明被告的陰莖確有碰及
    甲女之外陰部並進入甲女之陰道內，顯見被告之自白該次有
    勃起成功而與甲女發生性交 1次及證人Ｂ男之見證被告與甲
    女為性交行為等情，均屬事實，要堪採信。
  3.被告雖一再辯以其陰莖多年無法勃起，不可能與甲女為性交
    行為云云，並曾於偵查中提出國軍臺中總醫院附設民眾診療
    服務處診斷證明書（見偵查卷第17頁），欲證明其罹有勃起
    功能障礙。然經檢察官發函國軍臺中總醫院函詢結果，其函
    覆略以：呂員（即被告）勃起情形乃根據病患自述，而得到
    勃起功能障礙之診斷，勃起功能障礙一般定義為無法達到或
    維持足夠的勃起硬度進行性行為，及障礙發生次數超過25％
    性行為嘗試以上才能稱為勃起障礙，現今勃起功能障礙診斷
    多經由病患自述而非儀器測量。又勃起功能障礙來源分為心
    理及身體兩大部分，用夜間陰經勃起測定儀主要係區分心理
    及身體原因造成障礙，儀器檢測勃起功能正常亦無法排除心
    理因素造成勃起功能障礙，本件呂員並無接受任何儀器檢查
    ，勃起障礙之診斷全基於病患主訴內容而得等情，此有國軍
    臺中總醫院100年 7月26日醫中企管字第100000327號函足參
    （見本院卷第47頁正、背面），足見前揭醫院為被告出具之
    診斷證明書，其診斷依據均係依據被告個人之陳述，欠缺客
    觀事證相佐。且依診斷證明書所載，被告係於100年3月14日
    及3月21日前往門診治療2次，均係在本案事發之後，顯見被
    告係臨訟而就醫，並自述病症，意在規避刑責甚明。況被告
    於偵查中已明確自白 100年1月1日此次性交，其確有勃起成
    功。故被告所辯無法勃起，不能與甲女性交云云，要無可採
    。
  4.甲女於本院審理中到庭，但因無法回應訊問，無法進行人證
    調查，已如前述。另雖依上開本院勘驗甲女之警詢錄影結果
    ，固發現甲女在警詢過程，對於警方所提出之問題，亦無法
    以言語應訊回答；但從勘驗結果亦顯示，在警詢過程中，警
    方不時借助在場之被害人的阿嬤協助以對被害人曉諭問題之
    旨意，警方亦時而曉諭被害人以眨眼方式或微笑方式來回答
    問話（按，如前論證，甲女之祖母於本院已證稱：伊對甲女
    講話，她聽得懂，但是不會講，如果「是」的話，甲女就會
    以眨眼的方式回應，如果「不是」的話，就會以搖頭的方式
    回應等情，再參諸警詢筆錄，甲女之祖母於警詢時亦為相同
    之陳述）。又在警詢過程中，甲女雖時時以雙手掌遮住臉部
    ，微低頭，但有時甲女會移動手掌，可從手掌間或指縫中看
    見其露出眼睛部位，不過皆因錄影機係固定於一定距離拍攝
    ，未能隨時變焦拍攝，以致錄影鏡頭無法直接攝錄其臉部表
    情或眼睛活動之細節，然而其間之影像顯示警方訊問人員確
    實於曉諭甲女回應時，有移動頭部貼近觀看被害人臉部之情
    形，聲響則出現警方隨即口頌被害人以眨眼、微笑、搖頭等
    動作表示回應問題之聲音，警方隨即將此情整理登打於電腦
    筆錄內之情形，顯見甲女在警詢當時確實有以眨眼等反應方
    式回應警方之詢問。而甲女人即在警方以此方式詢問下，於
    警方詢問：「阿伯他是不是有叫妳用嘴巴吃他的小鳥？」時
    ，甲女以手遮臉，但以眨眼睛回應；於警方詢問：「那個阿
    伯叫你脫下褲子之後，他的鳥鳥是不是有插入妳尿尿的地方
    ？」時，甲女同以手遮臉，但以眨眼睛回應。徵諸甲女為極
    重度多殘類身心障礙之人，警詢時以上揭方式詢問製作筆錄
    ，乃不得不然之權變作法，且既是出於甲女自由意志而以身
    體之舉動為意思之表示，其取證要屬合法，並無不可採之情
    ；況甲女於警詢中所為被告有以陰莖插入其陰道之應訊表示
    ，適與被告於偵查中自白有與甲女發生性交行為之陳述相符
    ，益見甲女以身體舉動反應之意思表示，合乎事實，具有可
    信性。
  (四)被告知悉甲女具有精神障礙及心智缺陷之情形，利用甲女因
    精神障礙及心智缺陷不知抗拒之狀態，而與甲女為性交行為
    ，亦可認定：
  1.如前述，證人即甲女之祖母0000-000000A於本院審理中已結
    證稱：甲不會講話，叫她講話，她都不講話，伊對甲女講話
    ，她聽得懂，但是不會講，如果「是」的話，甲女就會以眨
    眼的方式回應，如果「不是」的話，就會以搖頭的方式回應
    ；平時甲女不會幫伊購物，她會自己會去買飲料，除了購買
    吃的物品外，不曾購買其他比較貴重的物品；她平常看到她
    認識的人會笑等語（見本院卷第75背面至76頁背面）。
  2.亦如前述，證人即案發地點大樓住戶之Ｂ男（真實姓名年籍
    均詳卷附對照表）於警詢時供稱：伊見過甲女，她外表看得
    出來是一個智障者，所以伊看到她時，大略知道她是智障人
    士，伊曾看到甲女 2次，都是站在三蕃街地下停車場內，然
    後傻傻站在那邊笑等語（見警卷第20頁背面）。嗣於本院審
    理中結證稱：「（有無常常看到被害人甲女？）有，見過 2
    、3次。（甲女有無跟你招手或打招呼？）都沒有。（看到
    被害人的時候，都是在什麼樣的場合，被害人當時在做什麼
    ？）第一次是在地下室停車場，被害人站在案發的停車格好
    像在等什麼，第二次是我騎乘機車回來，看到被害人在路邊
    走。（ 2次看到被害人，你的直覺被害人外觀看起來像一般
    正常人？）外觀看起來不像正常人，直覺上有一點腦力比一
    般人不好的感覺。（是以什麼直覺去覺得被害人比一般人的
    腦力不好？）被害人有時候會在那裡傻笑。（被害人是否認
    識你？）不認識，但是他會對一般的路人傻笑。」等語（見
    本院卷第80頁正、背面）。
  3.證人Ｃ女於警詢時供稱：「（你是否認識代號0000-000000
    之女孩嗎？）我認識她，她都會在社區上上下下走來走去，
    她又不會講話。（妳是否知道她都是智障人士？）我後來知
    道她是個智障，看她穿著就可感覺她非一個正常人。」等語
    （見警卷第22頁正、背面），嗣證人Ｃ女於本院審理中到庭
    經交互詰問結證稱：「我曾經看過（指甲女），但是我沒有
    跟她講過話。（你看到那位女子是否可以感覺出來她是一個
    正常的人或是一個傻傻的？）我只知道那位女子本身不會講
    話。（那位女子看到你是否會跟你打招呼？）她不會，但是
    會笑笑的。」等語（見本院卷第77頁）。
  4.雖被告所舉之證人李素霞於本院審理中到庭經交互詰問結證
    稱：被害人曾到伊所經營的店中買可樂（飲料），被害人有
    時拿零錢來買，有時也會拿100元的鈔票給伊找錢，被害人
    很會算錢，被害人買飲料時行為很正常，被害人都笑笑的跟
    伊講「我就要這個」，被害人就會指可樂那一格云云，以及
    同是被告所舉之證人即前受雇於被告所經營早餐店打工之大
    學生蔡語捷於本院審理中到庭經交互詰問結證稱：伊在被告
    經營的早餐店打工時見過被害人，被害人是來買早餐或是來
    找被告，被害人通常是來買炒麵跟紅茶，她會自己數錢多少
    之後再拿給伊，有的時候會拿100元給伊找錢，伊找多少錢
    ，她也知道，被害人也會自己算，她知道價錢是多少云云，
    。然而證人李素霞於本院亦結證稱：伊在○○大學門口做生
    意，每天早上八點伊做生意時，被害人（甲女）就已經在伊
    隔壁的早餐店，已經好幾年都會看到被害人，被害人並沒有
    做什麼舉動，被害人都站在被告的旁邊，被告走到哪裡，被
    害人就跟著被告到哪裡；而且被害人常常都在早餐店裡不走
    ，像早餐店都已經收了，但被害人還不走還留在那邊，伊都
    常常會趕被害人，伊跟被害人說要趕快回家不要老是在這裡
    ，被害人常常會拿一些東西好像要討好伊，叫伊不要趕她的
    意思，伊每次都會跟被害人說伊不要，叫她趕快拿回家叫她
    趕快走；被害人與她母親每天都在那邊撿資源回收物（例如
    空瓶子、紙箱之類），被害人有時還會拿香菸給被告抽，還
    會去撿一些資源回收物給被告；伊沒有與被害人交談過，因
    為被害人都不講話，她只有用手比過，但伊用講話的，被害
    人都聽的懂，伊叫她回家，她都知道，但是她從來沒有回答
    過伊；被害人除了跟伊買過可樂之外，還向伊買過飯捲，一
    個40元，被害人不是用講的，因被害人看得懂字，是被害人
    同手指比的跟伊講她要什麼，然後被害人拿40元給伊；伊覺
    得被害人的智力沒有障礙，她看起來是傻傻的，但是她很聰
    明，因為被害人買東西很精；依伊的認知，被害人看起來差
    不多是21、22歲的人；（問：一般正常21、22歲的人去跟妳
    買東西的表現，是否都跟被告一樣的情形？）買東西的時候
    是沒有什麼不一樣，但是依照被告平常傻傻站在那邊的情形
    ，正常人是不會這個樣子的，但是被害人來跟伊買東西的樣
    子是很正常，並沒有什麼不正常；（問：妳剛才說被害人看
    起來傻傻的，為何妳會說她看起來傻傻的？）因為被害人每
    天都站在那邊一直傻笑，她看到人都會笑。（問：妳剛才說
    被害人常常都在被告所開的早餐店出現，被告走到哪裡被害
    人就跟著被告，有的時候還會撿回收給的東西給被告，如果
    按照一般的情形就妳所理解正常21、22歲的人是否會如此？
    ）照理來說應該不會，伊認為是因為被害人常常在那裡所以
    有感情，因為被害人從小就在那邊長大的，可能是因為有感
    情所以才會跟著被告，被害人一大早就去找被告了。（問：
    妳剛才說妳也常常趕被害人，但是被害人都不走，有的時候
    還會拿一些東西討好妳，要妳不要趕她的意思，一般正常21
    、22歲的人，是否會有這種表現？）一般正常人如果沒有什
    麼特別的因素應該不會這樣子，被害人之所以會這樣，一定
    有原因，伊趕被害人她都不走，伊都會兇被害人，跟她說如
    果她不走的話伊會生氣等語（見本院卷第103至107頁），證
    人蔡語捷於本院亦結證稱：被害人有的時候會說她要紅茶，
    然後伊就會拿給她，被害人有的時候會講（按被告及證人李
    素霞均稱被害人不會講話，證人蔡語捷此部分所言，自難信
    實），但是她講的不是很清楚，幾乎都是用手比紅茶或是炒
    麵；而被害人來找被告時，會自己走到早餐店裡面，然後就
    站在被告的旁邊，一直站在那裡都不走，要不然就是要拿香
    菸給被告；有時早餐店的阿姨（按指被告的配偶）會叫被害
    人去別的地方，但是被害人都不走，還是會待在那邊；（問
    ：被害人的外觀、長像看起來大約幾歲？）大概20幾歲，跟
    伊差不多。（問：就妳的認知，一個正常像妳這樣年紀的人
    ，是否會做這樣的舉動？〈按指證人前此所證稱：被害人常
    去店裡面買完東西之後就會去找被告，及有時還一直跟在被
    告旁邊，被告之配偶有時還會趕被害人走等情〉不會；（問
    ：妳見過的客人裡面有無像被害人這樣的行為動作？）沒有
    。（問：妳除了聽過被害人曾經跟妳說過要買「紅茶」之外
    ，妳是否有聽過被害人講過別的話，或是曾經聽過被害人跟
    被告講過話？）沒有。（問：如果一般正常人是否會有這樣
    的舉止反應？）不會。（問：別人趕被害人她都不走，這樣
    是否算正常？）應該算不正常。（問：早餐店裡有無國小的
    學生去買過早餐？）有；（問：國小的孩子去買早餐是否可
    以講的很清楚？）講的很清楚。（問：國小的孩子去買早餐
    對早餐的價格是否很清楚？）很清楚等語（見本院卷第107
    背面到103頁）。是以，雖由證人李素霞、蔡語捷之證言得
    證被害人可以金錢與證人進行買賣，並有金錢概念；然一如
    前述，被害人於本案事發時係滿20歲之人，其復曾受過國小
    、國中之資源班（啟智班）教育，且經醫師鑑定被害人對於
    一般事物之認知、辨識能力大約是7歲、8歲左右程度，易言
    之，被害人並非是全然為無心智認知能力之人，則其能夠制
    式地購買簡單之餐飲及計算其價格，仍屬合於常情之事；況
    此等簡單購買及計價之認知、辨識能力，與對於性交行為之
    認知、判斷及理解程度之能力，要屬有別，並不能劃上等號
    ，此從我國刑法妨害性自主罪章，對於一般有相當智識能力
    之未滿十六歲之人，仍認其無性自主意思能力，而將之列為
    刑法妨害性自主罪章所保護之對象觀之，亦得知之。此外，
    由證人李素霞、蔡語捷之上開證言，適得以知悉被害人確實
    有一般人從其外觀行為即得以輕易發現其有異於同年紀尋常
    人之行止舉動表現，而證人李素霞所證稱：被害人每天都站
    在被告所經營之早餐店附近一直傻笑，看人就笑等語，亦與
    證人Ｂ、Ｃ所證者相符，益徵在被告社區活動之一般人，均
    可輕易看出甲女有精神障礙及心智缺陷之情形。
  5.即使被告於本院準備程序，亦自承：甲女不會講話，伊對甲
    女講話，甲女都可以聽懂，甲女會點頭或是用手表示她的意
    思等語（見本院卷第29頁背面），則被告在甲女的外觀表現
    上，可以輕易發現甲女與同年紀之尋常人明顯有所不同，何
    況如證人李素霞、蔡語捷所證稱甲女經常跟隨著被告不去等
    語，則時時與甲女相見之被告焉有可能不知甲女為具有精神
    障礙及心智缺陷之人，顯見被告所辯要無足採。
  (五)如前述，上開證人李素霞、蔡語捷均證稱：甲女經常跟隨著
    被告不去等語，再徵諸扣案監視錄影光碟之影像畫面顯示（
    參照卷附翻拍照片），本案發生時，甲女係先在地下室停車
    場被告之自小客車旁（右後車門處）等候被告，而於被告以
    遙控器開啟車門後，甲女即主動開啟右後車門而上車，被告
    則開啟左後車門上車，隨後二人在車內發生性交行為等情以
    觀，則公訴意旨認甲女係「主動前來」乙節，亦堪認定。
  (六)綜上調查，本案事證明確，被告否認犯行，要無可採。被告
    明知甲女為具有精神障礙及心智缺陷之人，利用甲女因上開
    精神障礙及心智缺陷主動前來且不知抗拒之狀態，而與甲女
    為上開性交行為，洵堪認定，應依法論科。
二、論罪科刑：
  (一)按稱性交者，謂非基於正當目的所為之下列性侵入行為：一
    、以性器進入他人之性器、肛門或口腔，或使之接合之行為
    ，刑法第10條第5項第1款定有明文。查被告呂奕賢利用具極
    重度多殘類障礙（含重度智能障礙）不能理解性交之甲女主
    動前來，而由甲女對其為口交，復以其陰莖插入甲女陰道內
    抽動之方式，對甲女為性交行為，核其所為，係犯刑法第
    225條第1項之乘機性交罪。
  (二)按刑法第59條規定犯罪之情狀可憫恕者，得酌量減輕其刑，
    其所謂「犯罪之情狀」，與同法第57條規定科刑時應審酌之
    一切情狀，並非有截然不同之領域，於裁判上酌減其刑時，
    應就犯罪一切情狀（包括第57條所列舉之10款事項），予以
    全盤考量，審酌其犯罪有無可憫恕之事由（即有無特殊之原
    因與環境，在客觀上足以引起一般同情，以及宣告法定低度
    刑，是否猶嫌過重等等），以為判斷。查被告於行為時已為
    71歲之老人，其為本案犯罪前固分別於66年因傷害經法院判
    處罰金刑銀元 300元、75年因違反票據法經法院判處拘役10
    日、96年因侵占遺失物經法院判處罰金新臺幣5000元，以及
    於99年因違反選罷法之妨害投票罪，並於本案犯罪後之 100
    年3 月22日經法院判處有期徒刑5月，緩刑2年，褫奪公權 1
    年，且於100年4月11日確定等情，惟別無其他妨害性自主之
    犯罪，凡此有臺灣高等法院被告前案紀錄表附卷可稽，顯見
    被告平素尚無重大惡行。又如上述之調查顯示，本案被告係
    利用甲女因心智障礙主動前來且不知抗拒之狀態，而與之性
    交，並非出於違反其意願之強制手段而為。雖被告於警詢及
    本院審理中否認犯行，但其於偵查中曾一度自白犯罪，且業
    與甲女及其祖母達成和解，賠償甲女新臺幣（下同）30萬元
    ，並已給付21萬元，尚有部分金額未履行，此亦有和解書在
    卷為憑（見本院卷第126至127頁），並經被告於本院 100年
    10月17日審判期日陳明，顯見被告事後仍能坦然面對，非全
    然諉過，諒係因年歲已大，畏懼重刑，而有逃避否認之舉，
    誠為人性之常。本院認被告犯罪情狀相較於法定之重刑，在
    客觀上尚足以引起一般人之同情，堪予憫恕，爰適用刑法第
    59 條規定，酌量減輕其刑。
  (三)爰審酌被告之素行（如前述），其年歲已高，利用被害人心
    智障礙不知抗拒而為性交，以滿足其個人私慾，對於被害人
    之身心造成侵害，應予非難科責，及犯罪手段尚屬和平，其
    犯後曾一度自白，其後則又矢口否認犯行，但事後仍與被害
    人達成和解並已履行部分給付等一切情狀，量處被告如主文
    所示之刑，以資儆戒。
  (四)按凡在判決前已經受有期徒刑以上刑之宣告確定者，即不合
    於緩刑條件，至於前之宣告刑已否執行，以及被告犯罪時間
    之或前或後，在所不問，因而前已受有期徒刑之宣告，即不
    得於後案宣告緩刑，最高法院54年台非字第 148號著有判例
    。（另參照經公告不再援用之最高法院25年非字第 313號判
    例意旨：前受有期徒刑之宣告，雖經同時諭知緩刑，苟無同
    法第76條失其刑之宣告效力之情形，仍不得於後案宣告緩刑
    。）。查被告於本案犯罪前之99年違反選罷法之妨害投票罪
    ，於本案犯罪後之 100年3月22日經法院判處有期徒刑5月，
    緩刑2年，褫奪公權1年，並於100年4月11日確定，已如前述
    ，是被告之前案有期徒刑宣告並未失其效力，則被告之本案
    犯罪，揆諸前開判例意旨，並不合於緩刑宣告，併此敘明。
據上論斷，應依刑事訴訟法第 299條第1項前段，刑法第225條第
1項、第59條，判決如主文。
本案經檢察官張溢金到庭執行職務。
中    華    民    國   100    年    11    月    3     日
            刑事第三庭    審判長法  官    賴恭利
                                法  官    丁智慧
                                法  官    陳玟珍
以上正本證明與原本無異。
如不服本判決應於收受判決後10日內向本院提出上訴書狀，並應
敘述具體理由；其未敘述上訴理由者，應於上訴期間屆滿後20日
內向本院補提理由書（均須按他造當事人之人數附繕本）「切勿
逕送上級法院」。
告訴人或被害人對於判決如有不服具備理由請求檢察官上訴者，
其上訴期間之計算係以檢察官收受判決正本之日期為準。
                                書記官    陳錫威
中    華    民    國   100    年    11    月    3     日
附錄論罪科刑法條
中華民國刑法第225條
對於男女利用其精神、身體障礙、心智缺陷或其他相類之情形，
不能或不知抗拒而為性交者，處 3 年以上 10 年以下有期徒刑
。
對於男女利用其精神、身體障礙、心智缺陷或其他相類之情形，
不能或不知抗拒而為猥褻之行為者，處 6 月以上 5 年以下有期
徒刑。
第 1 項之未遂犯罰之。